臺灣高等法院民事裁定
109年度勞抗字第90號
抗  告  人  佳元企業有限公司

法定代理人  陳榮元  
訴訟代理人  王文範律師
相  對  人  劉文孝  
            李榮華  

上列當事人間給付資遣費等事件，抗告人提起反訴，對於中華民
國109年6月12日臺灣新北地方法院107年度勞訴字第165號所為裁
定提起抗告，本院裁定如下： 
    主  文
原裁定廢棄。
    理  由
一、抗告意旨略以：相對人於任職伊公司期間之民國（下同）10
    6年底即多次於上班及加班期間於伊公司會客及辦公場所聚
    眾賭博，怠忽職守放任產線空轉而未能及時應付客戶需求，
    致伊公司營運及聲譽受損。相對人復於聚賭期間向伊請領加
    班費，致伊併因此受有財產上損害。相對人劉文孝更無故入
    侵伊公司電腦設備取得伊公司營業資料，已構成刑事犯罪，
    均已違反員工守則及規章，伊因此已於107年4月11日依勞動
    基準法（下稱勞基法）第12條第1項第4款終止與相對人間之
    勞動契約（下稱系爭勞動契約）。詎相對人反以伊對其等違
    法降職、減薪為由，依勞基法第14條第1項第5款、第6款終
    止系爭勞動契約，先對伊起訴請求給付資遣費、加班費、特
    休未休工資、提撥勞退金差額等情（下就該事件稱系爭本訴
    ）。伊於系爭本訴繫屬中以相對人上開違反系爭勞動契約、
    工作規則為由，提起反訴（下稱系爭反訴），依民法第184
    條第1項、第195條第1項請求相對人賠償損害及出具道歉啟
    示，系爭反訴與系爭本訴之訴訟標的法律關係在法律上及事
    實上均關係密切，且審判資料有其共通性及牽連性，並無延
    滯訴訟之情，系爭反訴之提起自屬合法，原裁定駁回系爭反
    訴與法有違，爰提抗告，並聲明：原裁定廢棄。
二、按反訴之標的，如與本訴之標的及其防禦方法不相牽連者，
    不得提起，此觀之民事訴訟法第260條第1項之規定自明。此
    所稱之相牽連，乃指為反訴標的之法律關係與本訴標的之法
    律關係間，或為反訴標的之法律關係與作為本訴防禦方法所
    主張之法律關係間，兩者在法律上或事實上關係密切，審判
    資料有其共通性或牽連性者而言（最高法院106年度台抗字
    第864號裁定意旨參照）。經查：
　㈠兩造於系爭本訴主要所爭執者即為系爭勞動契約究經抗告人
    合法終止或經相對人合法終止，此並經原審整理為爭點（見
    原審卷一第604頁），而抗告人是否已合法終止系爭勞動契
    約即涉及相對人是否有於上班或加班期間聚賭，而違反系爭
    勞動契約或工作規則而情節重大，亦影響相對人於系爭本訴
    中得否請求抗告人給付資遣費及加班費。是堪認系爭反訴標
    的之法律關係與作為系爭本訴防禦方法所主張之法律關係間
    ，兩者在法律上或事實上關係密切，審判資料有其共通性或
    牽連性，依上開規定及說明，已難認抗告人不得提起系爭反
    訴。
　㈡相對人固於107年8月15日即已提起系爭本訴（見原審卷一第1
    1頁），然原審於107年11月26日始進行第一次言詞辯論期日
    即候核辦（見原審卷一第135-141頁），迄108年6月3日始進
    行第二次言詞辯論期日，復候核辦（見原審卷一第331-336
    頁），均尚未為證據之調查。108年11月18日更換承審法官
    更新審理後，始定109年1月6日辯論期日訊問兩造各自聲請
    之證人，以釐清相對人之工作年資、有無抗告人所指之聚賭
    及非法取得抗告人營業資料等情，證人訊問完畢後，承審法
    官復命兩造陳報有無調解意願（見原審卷一第415-420頁、
    第453-481頁），而於109年3月3日辯論期日再次詢問兩造有
    無和解意願，相對人表示願以新臺幣60萬元和解後，抗告人
    訴訟代理人則表示與當事人確認，原法院則改定109年3月19
    日進行調解程序（見原審卷一第497-500頁）。是抗告人於
    證據調查後，確認不同意相對人所提之調解條件，旋於109
    年3月18日提起系爭反訴（見原審卷一第563頁），而上開期
    日所調查之證據資料，於系爭反訴中復可加以援用，自難遽
    認抗告人係意圖延滯訴訟而提起系爭反訴。
　㈢系爭反訴與系爭本訴既有相牽連之關係，抗告人亦非意圖延
    滯訴訟始提起，且屬勞動事件法第2條規定得提起反訴之類
    型，故系爭反訴之提起自非與法不合。 　　　
三、綜上所述，抗告人提起之系爭反訴既屬合法，原裁定以系爭
    反訴不合法為由駁回系爭反訴，尚有未洽。抗告意旨指摘原
    裁定不當，聲明廢棄，為有理由，爰由本院將原裁定廢棄，
    發回原法院另為適法之處理。
中　　華　　民　　國　　109 　年　　8 　　月　　20　　日
                  勞動法庭
                      審判長法  官  方彬彬
                            法  官  李慈惠
                            法  官  謝永昌
正本係照原本作成。
本裁定除以適用法規顯有錯誤為理由外，不得再抗告。如提起再
抗告，應於收受送達後10日內委任律師為代理人向本院提出再抗
告狀。並繳納再抗告費新臺幣１千元。
中　　華　　民　　國　　109 　年　　8 　　月　　21　　日

  　　　　　　　　　　　　　書記官  紀昭秀